臺灣桃園地方法院民事裁定
111年度監宣字第488號
聲  請  人  孫淑保  
相  對  人  林聖熏  


關  係  人  林凱翊  

上列當事人間請求監護宣告事件，本院裁定如下：
    主      文
宣告林聖熏（男，民國00年0月0日生，身分證統一編號：Z00000
0000號）為受監護宣告之人。
選定孫淑保（女，民國00年0月0日生，身分證統一編號：Z00000
0000號）為受監護宣告之人林聖熏之監護人。
指定林凱翊（男，民國00年0月00日生，身分證統一編號：Z0000
00000號）為會同開具財產清冊之人。
聲請費用由受監護宣告之人負擔。
    理      由
一、按對於因精神障礙或其他心智缺陷，致不能為意思表示或受
    意思表示，或不能辨識其意思表示之效果者，法院得因本人
    、配偶、四親等內之親屬、最近一年有同居事實之其他親屬
    、檢察官、主管機關、社會福利機構、輔助人、意定監護受
    任人或其他利害關係人之聲請，為監護之宣告，民法第14條
    第1項定有明文。
二、聲請意旨略以：聲請人為相對人之母，關係人為相對人大哥
    ，相對人現年25歲，緣於民國110年8月19日因感染性心膜炎
    住院治療，並接受二尖瓣置換手術，出院後生活自理無虞，
    110年11月相對人因腹瀉前往醫院檢查，發現腦部受細菌感
    染，遂進行腦部手術，然於111年1月8日，相對人因腦出血
    再度開刀，術後即意識不清，故於111年5月26日安排相對人
    入住新永和醫院呼吸照顧病房至今。聲請人已協助相對人申
    請身心障礙者生活補助，惟因相對人郵局存摺遺失而無法提
    供桃園市政府社會局郵局匯款帳戶影本，故為協助及代替臥
    床且已無言語表達能力之相對人處理申請身心障礙補助之事
    宜，爰依民法第14條第1項、第1110條、家事事件法第164條
    第1項規定，聲請對相對人為監護宣告，並選定聲請人為相
    對人之監護人，暨指定關係人林凱翊為會同開具財產清冊之
    人。
三、經查，聲請人主張之前揭事實，業經其提出同意書、親屬系
    統表、戶籍謄本、診斷證明書等資料為證，並有本院依職權
    調取相對人之稅務電子閘門財產所得調件明細表及勞保網路
    資料查詢表可參。且經鑑定人陳炯旭醫師對相對人心神及身
    體狀況評估鑑定後，認：「理學檢查：躺臥在床上。插有鼻
    胃管。氣切並仰賴呼吸器維持呼吸。大小便失禁。需插尿管
    並包尿布。四肢肌力減弱為1分，呈現鬆弛、癱軟狀態。精
    神狀態檢查：外觀顯病態樣。注意力無法集中。態度無法配
    合。無明顯情緒反應。無法言語。無法有自主動作。無法以
    言語、文字、或是動作等與之溝通。無法完成簡易智能測驗
    。日常生活狀況：日常生活自理能力：需經由鼻胃管灌食。
    仰賴呼吸器維持呼吸。大小便失禁，需插尿管並包尿布。洗
    澡、更衣、清潔等需人完全協助。目前無生活自理之能力。
    無經濟活動能力，無社會性活動能力。無交通事務能力。無
    健康照顧之能力。林員為植物人、顱內出血之個案。目前無
    生活自理能力，無經濟活動能力，無社會性活動能力。無交
    通事務能力。無健康照顧之能力，故謂因精神障礙或其他心
    智缺陷，致不能為意思表示或受意思表示，或不能辨識其意
    思表示之效果。林員顱內出血至今已超過半年，意識狀態無
    明顯改變，未來應無大幅改善之可能。」，因此鑑定人認為
    ，其心智狀態應已達到不能為意思表示、受意思表示及辨識
    意思表示之效果，應已符合民法第14條第1項監護宣告之要
    件等語，有陳炯旭診所111年8月25日旭字第1110805號函暨
    所附精神鑑定報告書在卷可稽（見本院卷第28頁）。本院審
    酌相對人因精神障礙已致不能為意思表示或受意思表示或不
    能辨識其意思表示之效果，是聲請人向本院聲請對相對人為
    監護宣告，核無不合，應予准許。
四、再按受監護宣告之人應置監護人；法院為監護之宣告時，應
    依職權就配偶、四親等內之親屬、最近一年有同居事實之其
    他親屬、主管機關、社會福利機構或其他適當之人選定一人
    或數人為監護人，並同時指定會同開具財產清冊之人。法院
    為前項選定及指定前，得命主管機關或社會福利機構進行訪
    視，提出調查報告及建議。監護之聲請人或利害關係人亦得
    提出相關資料或證據，供法院斟酌；法院選定監護人時，應
    依受監護宣告之人之最佳利益，優先考量受監護宣告之人之
    意見，審酌一切情狀，並注意下列事項：（一）受監護宣告
    之人之身心狀態與生活及財產狀況。（二）受監護宣告之人
    與其配偶、子女或其他共同生活之人間之情感狀況。（三）
    監護人之職業、經歷、意見及其與受監護宣告之人之利害關
    係。（四）法人為監護人時，其事業之種類與內容，法人及
    其代表人與受監護宣告之人之利害關係，民法第1110條、第
    1111條、第1111條之1分別定有明文。
五、次查，有關本件適宜由何人擔任監護人及會同開具財產清冊
    之人部分，經本院分別囑請桃園市社會工作師公會對兩造及
    關係人進行訪視，訪視評估結果略以：「本案之聲請人孫淑
    保女士為相對人母親，關係人林凱翊先生為相對人大哥。相
    對人目前於新永和醫院住院治療，由醫院工作人員協助照顧
    相對人的日常生活起居、管路維護與更換及協助服藥。聲請
    人主責處理相對人事務，負責保管相對人身分證、身心障礙
    證明與印章，以及支付相對人每月所有開銷費用，而關係人
    願意協助聲請人處理相對人事務。訪視現場，關係人林凱翊
    先生及相對人次子林衍佐先生皆口頭表示已知悉及同意本案
    之聲請。經訪視，聲請人孫淑保女士具擔任本案監護(輔助)
    人意願，關係人林凱翊先生具擔任本案會同開具財產清冊之
    人意願。綜合評估，相對人的受照顧狀況和聲請人及關係人
    的陳述，未見明顯不適任之消極原因，惟請鈞院以相對人最
    佳利益為考量，參酌相關事證後予以綜合裁量之。」等語。
    以上有桃園市社會工作師公會111年8月31日桃林字第111601
    號附桃園市政府社會局社會工作科監護（輔助）宣告調查訪
    視報告在卷可佐（見本院卷第30頁至第32頁）。
六、綜合上情，本院審酌聲請人為相對人母親，有穩定居住所、
    工作收入及時間，可主責處理相對人事務，負責保管相對人
    身分證、身心障礙證明與印章，以及支付相對人每月所有開
    銷費用，而聲請人亦具有擔任監護人之意願，查無聲請人不
    宜擔任監護人之原因，且相對人二哥林衍佐亦同意推派由聲
    請人擔任相對人之監護人，認聲請人為相對人之母，當熟知
    相對人之生活事務，應能善盡照顧相對人之責，故如由聲請
    人擔任受監護宣告人之監護人，應符合相對人之最佳利益，
    又相對人查無意定監護人，有前開訪視報告在卷可參，爰依
    前揭規定選定聲請人為相對人之監護人；又關係人林凱翊為
    相對人大哥，有穩定居住所及工作收入，願意協助聲請人處
    理相對人事務，並具有擔任會同開具財產清冊之人意願，亦
    查無明顯不適任之情形，是由關係人林凱翊擔任會同開具財
    產清冊之人，衡情當可善盡監督相對人財產狀況之責，得保
    障相對人之財產受到妥適處理，爰依前揭規定，指定關係人
    林凱翊擔任會同開具財產清冊之人，應屬適當。又依民法第
    1113條準用同法第1099條、第1099條之1之規定，於監護開
    始時，監護人對於受監護宣告人之財產，應會同關係人於2
    個月內開具財產清冊，並陳報法院，於開具完成並陳報法院
    前，監護人對於受監護宣告人之財產，僅得為管理上必要之
    行為，附此敘明。
七、爰裁定如主文。
中　　華　　民　　國　　111 　年　　9 　　月　  20　　日
                   家事法庭     法  官　謝伊婷
以上正本係照原本作成。
如對本裁定抗告須於裁定送達後10日內向本院提出抗告狀。
中　　華　　民　　國　　111 　年　　9 　　月　　20　　日
                                書記官　温菀淳